臺灣桃園地方法院民事裁定　　　　　100年度司養聲字第151號
聲　請　人
即被收養人　黃梁瑞信
相　對　人
即　收養人　梁阿千（已歿）
上列聲請人聲請養父母死亡後許可終止收養關係事件，本院裁定
如下：
    主  文
許可終止聲請人黃梁瑞信（女；民國○○年○ 月○ 日生；身分證統
一編號：Ｚ000000000號）與梁阿千（男；民國前6 年5 月18日生
；民國52年7 月23日死亡）間之收養關係。
聲請程序費用由聲請人負擔。
    理  由
一、本件聲請意旨略以：聲請人黃梁瑞信年幼時因原生家庭經濟
    因素，遂出養於養父梁阿千，惟養家人未善盡照顧扶養聲請
    人之責，聲請人年僅17、18歲即離開養家獨立生活，至此之
    後與養家人少有往來，後於養父梁阿千於民國52年7 月23日
    死亡，亦未受通知返家奔喪，直至翌年始聽聞養父梁阿千已
    過世之消息，當無繼承養父梁阿千之遺產。爰提出聲請人戶
    籍謄本、收養人、聲請人之生父與生母除戶戶籍謄本等為證
    ，請求法院許可聲請人終止與養父梁阿千間之收養關係等語
    。
二、按「養父母死亡後，養子女得聲請法院許可終止收養（第1
    項）；法院認終止收養顯失公平者，得不許可之（第4 項）
    」）；又「民法第1080條第2 項、第1080條之1 第1 項所定
    聲請認可、許可終止收養事件，由養子女住所地之法院管轄
    」，民法第1080條之1 第1 項、第4 項、非訟事件法第136
    條分別定有明文。此立法之目的乃在保護子女利益，使子女
    在養父母死亡後，仍有聲請法院許可終止收養之機會。
三、查本件聲請人主張之事實，業據提出聲請人戶籍謄本、收養
    人、聲請人之生父與生母除戶戶籍謄本等為證，復據聲請人
    到庭陳述明確，自堪信為真實。從而，本院審酌：
    (1)、經本院函財政部臺灣省北區國稅局中壢稽徵所查明收養
        人死亡時遺產稅申報情形，經該所函復稱截至發文日止
        查無相關申報資料等語，有該所100 年9 月27日北區國
        稅中壢一字第1001015469號函附卷可稽；另據本院職權
        以稅務電子閘門資料查詢聲請人財產，均查無財產資料
        ；又據養父之子梁傳枝到庭證稱：「…他〈她〉適婚年
        齡就離開家，也無繼承梁阿千之遺產」等語（詳見本院
        100 年10月17日訊問筆錄）。足見聲請人應無繼承收養
        人之任何遺產。
    (2)、復經本院向桃園縣中壢市戶政事務所函查，有關養父梁
        阿千有無子嗣等資料，函覆結果養父梁阿千尚有二名兒
        子三名女兒，此有該事務所100 年7 月29日桃中戶字第
        1000007541號函暨戶籍謄本可證。益見本件收養關係之
        終止無礙於收養人香火之延續。
    綜上所述，聲請人之養父梁阿千既已死亡多年，聲請人又無
    繼承養父之遺產，且養父梁阿千另有子嗣，不致使養父絕嗣
    ，縱終止收養關係聲請人本身父母均已歿，亦無得繼承遺產
    ，是本件終止收養無何顯失公平之情形，揆諸前揭規定，自
    應許可。
四、依非訟事件法第21條第1 項前段，裁定如主文。
五、如不服本裁定，應於送達後10日內向本院提出抗告狀，並應
    繳納抗告費用新台幣1,000 元。
中    華    民    國   100    年    10     月    24    日
                  家事法庭    司法事務官
上列正本證明與原本無異。